臺灣高等法院刑事裁定
                                   110年度毒抗字第1679號
抗  告  人  
即  被  告  林嘉星


上列抗告人即被告因違反毒品危害防制條例案件，不服臺灣新北
地方法院中華民國110年11月5日裁定（110年度毒聲字第2090號
），提起抗告，本院裁定如下：
    主  文
抗告駁回。
    理  由
一、原裁定意旨略以：抗告人即被告林嘉星（下稱被告）基於施
    用第二級毒品之犯意，於民國110年8月5日某時，在新北市○
    ○區○○路0段000巷00號2樓住處內，施用第二級毒品甲基安非
    他命1次之事實，業據被告於警詢及偵查中坦承不諱，且警
    方對其採集之尿液檢體，經送台灣尖端先進生技醫藥股份有
    限公司（下稱台灣尖端公司）檢驗後，結果呈甲基安非他命
    陽性反應，有勘察採證同意書、臺北市政府警察局偵辦毒品
    案件尿液檢體委驗單及台灣尖端公司之濫用藥物檢驗報告等
    在卷可憑，足認被告有上開施用甲基安非他命之犯行無疑。
    又被告曾於105年12月20日執行觀察勒戒完畢，有其前案紀
    錄表可考，距其本件施用毒品已逾3年。則聲請人臺灣新北
    地方檢察署檢察官（下稱聲請人）依毒品危害防制條例第20
    條第3項、第1項規定，聲請將被告送勒戒處所觀察、勒戒，
    於法有據，應予准許等語。
二、抗告意旨略以：被告本案施用甲基安非他命之行為，離最近
    之毒品犯罪前科業已5年以上，顯示毒癮很小，並不需要以
    勒戒治療，以戒癮治療處分即足戒斷；且其目前有穩定工作
    足以支付戒癮治療費用，另其亦有年邁雙親需照顧，一旦勒
    戒處分成立，家中二老生活即乏人照顧，請變更原裁定，改
    為戒癮處分等語。　　
三、本院之判斷：
　㈠原裁定關於何以認定被告確有上開施用第二級毒品犯行，以
    及應令入勒戒處所施以觀察、勒戒等節，已詳敘其依據及憑
    以認定之理由，核與被告於偵查中（含警詢）之自白、卷附
    之勘察採證同意書、臺北市政府警察局偵辦毒品案件尿液檢
    體委驗單及台灣尖端公司濫用藥物檢驗報告等事證相符（見
    毒偵卷第11、109、111、67、160、157頁）。且查，被告在
    本件施用第二級毒品前，最近1次曾因施用毒品，經受觀察
    、勒戒執行後，於105年12月20日被評定為無繼續施用傾向
    而釋放出所乙節，有其前案紀錄表存卷可稽(見本院卷第9頁
    )，可見距其本次施用日期（110年8月5日），已逾3年，則
    聲請人對被告本件施用毒品行為，依毒品危害防制條例第20
    條第3項、第1項規定，向原審法院聲請裁定令被告入勒戒處
    所觀察、勒戒，於法有據。是原裁定准許聲請人之本件聲請
    ，並無違誤。
　㈡抗告意旨雖以前詞置辯。惟查：毒品危害防制條例第24條第1
    項規定：本法第20條第1項之程序（即對於犯施用第一、二
    級毒品罪者之令入勒戒處所觀察、勒戒），於檢察官先依刑
    事訴訟法第253條之1第1項、第253條之2之規定，為附命完
    成戒癮治療之緩起訴處分時，不適用之。依此規定，雖然對
    於施用毒品者之「初犯」及經觀察、勒戒或強制戒治執行完
    畢釋放後「3年後再犯」之人，其毒癮治療方式，係採「觀
    察、勒戒」與「緩起訴之戒癮治療」並行之雙軌模式，但應
    採行如何之處遇程序？係由檢察官裁量，法院無權決定，檢
    察官如採行向法院聲請「觀察、勒戒」之處遇程序，除非有
    違法或顯然不當情形，法院即應受拘束。抗告意旨要求本院
    給予非監禁式（醫療機構）之戒癮處遇，已逸脫本院之權限
    ，於法無據。況毒品危害防制條例規定觀察、勒戒之目的，
    係為斷絕施用毒品者之身癮，屬保安處分之一種，核與刑罰
    執行之目的不同，觀察、勒戒著重治療，而非處罰，旨在透
    過一段期間之監禁式治療，幫助施用毒品者遠離毒品以達戒
    除毒癮。抗告意旨雖辯稱其毒癮不大，以戒癮治療處分即足
    戒斷等節。然參之被告於警詢之供述意旨略以：其本次施用
    的毒品（甲基）安非他命係向綽號「筱夢」之女子所購買，
    已忘記購買次數，另亦有向綽號「檳榔」之男子購買過幾次
    （甲基）安非他命等語（見毒偵卷第9至14頁）。可知被告
    在上開觀察勒戒執行後，仍多次接觸毒品，足見其毒癮仍深
    ，且自律性不佳，自不適合於自律性高之非監禁式戒癮處遇
    。再者，觀察、勒戒處分，固然會在一定期間內，對被告之
    人身自由產生拘束，並影響其家庭生活及工作，惟此係政府
    為幫助施用毒品者戒除毒癮、脫離毒品轄制所為之必要性措
    施，在手段與目的間之權衡均屬適當，無違比例原則，自亦
    難認檢察官本件聲請觀察勒戒之裁量，有何不當。是抗告意
    旨所指各節，均無理由。
四、綜上所述，原審裁定以被告施用第二級毒品之犯行事證明確
    ，且距其先前之觀察、勒戒處分執行後已逾3年，乃依檢察
    官之聲請，裁定令其入勒戒處所施以觀察、勒戒，核無違誤
    。本件抗告為無理由，應予駁回。
五、據上論斷，應依刑事訴訟法第412條，裁定如主文。
中　　華　　民　　國　　110 　年　　12　　月　　17  　日
                  刑事第二十二庭審判長法　官  王美玲
                                      法  官  葉韋廷 
                                      法  官  陳銘壎
以上正本證明與原本無異。
不得再抗告。
                                      書記官  吳思葦
中　　華　　民　　國　　110 　年　　12　　月　　17  　日